最高法院民事判決　　　　　　　　　　　　　　　八十六年度台上字第一一九一號
　　上　訴　人　甲○○
　　被 上訴 人　乙○○
右當事人間請求返還借款事件，上訴人對於中華民國八十五年九月十七日台灣高等法
院第二審更審判決（八十五年度上更(一)字第四四號），提起上訴，本院判決如左：
    主  文
原判決關於駁回上訴人請求被上訴人給付新台幣二十萬元（即原判決附件編號一、二
所示支票借款）本息之上訴，及該訴訟費用部分廢棄，發回台灣高等法院。
其他上訴駁回。
第三審訴訟費用關於駁回上訴部分，由上訴人負擔。
    理  由
本件上訴人主張：被上訴人經營台昌工藝社，從事毛衣加工，於民國七十六年初因周
轉不靈，乃陸續向伊借款，伊當時即開具所經營之元品實業有限公司（下稱元品公司
）名義之第一商業銀行基隆分行第○六四五九七號帳戶如原判決附件編號一至九所示
之支票面額合計新台幣（下同）一百九十九萬八千元，由被上訴人提示兌現，詎被上
訴人遲未清償等情。爰本於消費借貸之法律關係，求為命被上訴人如數給付並加給法
定遲延利息之判決（上訴人起訴請求被上訴人給付二百十六萬五千元本息，第一審為
上訴人敗訴之判決，嗣於原審減縮聲明如上）。
被上訴人則以：上訴人所提出借款憑證之支票，均係元品公司所簽發，非上訴人個人
所開立，自不足以證明該票款為上訴人所交付。伊經濟情況良好，無需向上訴人借款
等語。資為抗辯。
原審審理結果，以：查，上訴人主張以其所經營之元品公司名義簽發如附件編號一至
九所示之支票，其中前四紙支票票款，均經被上訴人經營之台昌工藝社以第一商業銀
行基隆分行第Ｓ六一一○五號甲存帳戶領取，後五紙支票票款則分別由被上訴人親自
背書領取，被上訴人提示兌領共計一百九十九萬八千元之事實，固據其提出支票影本
九紙為憑，並經證人陳文成在第一審結證係被上訴人領取系爭票款屬實。惟按民法第
四百七十五條規定：消費借貸，因金錢或其他代替物之交付而生效力。交付之事實如
有爭執，依民事訴訟法第二百七十七條之規定，自應由主張已為交付之事實之貸與人
負舉證責任。然查，上訴人提出為證之九紙支票，均係元品公司名義所簽發，未曾見
有上訴人之背書轉讓記載，即經被上訴人向元品公司在銀行之帳戶提取，有該支票九
紙在卷可稽，則就證人陳文成之證言及票據形式上觀之，其交付票據款項之人應為元
品公司，而非上訴人。至於上訴人在原審聲請訊問之證人均僅能證明元品公司曾向銀
行辦理貸款，並未能證明本件之支票係上訴人為其個人借貸之原因為交付。上訴人就
其是否曾自元品公司受讓本件支票，再轉借於被上訴人；或是否係為個人借貸之原因
交付本件支票乙節，均未能舉證以實其說，自難為其有利之判斷。其主張：係個人貸
與被上訴人款項等情，自難採信。上訴人本件之請求，於法無據云云。爰維持第一審
所為上訴人敗訴之判決，駁回上訴人之上訴。
(一)查，原判決關於駁回上訴人請求被上訴人給付二十萬元（即如原判決附件編號一、
二所示之支票借款）本息之上訴部分：依卷附原判決附件編號一、二所示之支票，即
票號0000000號七十六年二月五日期面額五萬元及票號0000000號七十
六年三月三日期面額十五萬元之支票背面以觀，確蓋有上訴人之印章（見原審上字卷
三四頁反面、三五頁反面），則是否係由上訴人背書轉讓於被上訴人，是否確為借款
，原審均未遑詳查，即謂上訴人未在支票背書轉讓，而為不利於上訴人之判斷，自屬
可議。上訴論旨，指摘原判決關於此部分違背法令，求予廢棄，非無理由。
(二)、原判決關於駁回上訴人請求被上訴人給付一百七十九萬八千元（1,998,000-200,
000=1,798,000） 本息之上訴部分，經核於法洵無違誤。上訴論旨，就原審取捨證據
，認定事實之職權行使，指摘原判決關於此部分違背法令，求予廢棄，非有理由。
據上論結，本件上訴一部為有理由，一部為無理由。依民事訴訟法第四百七十七條第
一項、第四百七十八條第一項、第四百八十一條、第四百四十九條第一項、第七十八
條，判決如主文。
中      華      民      國    八十六    年      四      月     十八     日
                              最高法院民事第三庭
                                  審判長法官  范  秉  閣
                                        法官  朱  錦  娟
                                        法官  許  澍  林
                                        法官  王  錦  村
                                        法官  蘇  茂  秋
      右正本證明與原本無異
                                              書  記  官
中      華      民      國    八十六    年      五      月      二      日
